臺灣高等法院臺南分院刑事判決
110年度上訴字第186號
上  訴  人  
即  被  告  乙○○



選任辯護人  陳宏義律師
上列上訴人因家暴殺人未遂等案件，不服臺灣臺南地方法院109
年度訴字第887號中華民國109年12月9日第一審判決（起訴案號
：臺灣臺南地方檢察署109年度營偵字第1049號），提起上訴，
本院判決如下：
    主  文
上訴駁回。
    事  實
一、乙○○為吳氏女之夫（業經原審法院109年度婚字第252號判決
    離婚確定，並於民國110年1月27日辦理離婚登記），兩人間
    具有家庭暴力防治法第3條第1款所定之家庭成員關係（吳氏
    女於離婚後改名甲○○，以下仍沿用其原姓名）。乙○○因懷疑
    吳氏女侵占其財產及另結新歡，兩人屢次發生口角爭執，吳
    氏女更幾度尋求警方協助。詎乙○○竟因此心生不滿，萌起殺
    意，基於毀損、恐嚇危害安全、預備放火燒燬現有人所在之
    建築物及殺人之犯意，先於109年5月24日、25日某時許前往
    臺南市新營區數間加油站購買九五無鉛汽油，並以塑膠瓶及
    洗衣精空瓶等容器盛裝共3桶汽油，另備妥打火機1個及鋸子
    1支放置在其所駕駛之車牌號碼000-0000號自用小客車（下
    稱甲車）內。於109年5月25日15時許，駕駛甲車前往臺南市
    ○○區○○路00號吳氏女所承租經營之越南小吃店外伺機而動。
    待同日15時10分許，乙○○見吳氏女之友人阮氏花前往上址探
    訪吳氏女，竟趁吳氏女開啟鐵捲門之際，駕駛甲車直接衝撞
    該址鐵捲門後急煞，導致該處鐵捲門、鐵柱、鋁門均毀損而
    不堪使用，阮氏花則因遭甲車撞擊而卡住身體（傷害部分，
    未據阮氏花提出告訴），乙○○見鐵捲門已經開啟，便立即下
    車持事先備妥內裝汽油的塑膠瓶朝店內潑灑大量汽油，預備
    將該處燒燬，以此一加害生命、身體、財產之舉動，恐嚇吳
    氏女，使吳氏女心生畏怖，致生危害於安全，吳氏女因恐性
    命不保，旋與阮氏花一同倉皇逃至該址後方廚房關上玻璃門
    躲避，同時持手中行動電話報警求救，乙○○見狀即持前開備
    妥之鋸子朝吳氏女追去，欲砍殺吳氏女，惟斯時吳氏女已躲
    進後方廚房玻璃門後，乙○○遂再持其所有置於店內之鐵鎚敲
    破該玻璃門，致該玻璃門玻璃破碎而毀損不堪使用。乙○○便
    直往進入玻璃門後方，而其明知頭臉部、肩部與後頸部相連
    ，均係人體之重要部位，如以利器揮刺，除將造成外部皮肉
    傷勢外，極可能同時傷及人體生命中樞神經、腦部組織及重
    要血管，導致生理機能嚴重受損暨大量出血而發生死亡之嚴
    重後果，又將人之頭部撞擊堅硬之牆壁及地面，亦有可能使
    頭部嚴重受創而發生死亡之結果，竟仍不改殺意，直接高舉
    持鋸子之右手，近距離由上往下朝吳氏女頭部、臉部、肩部
    等身體重要部位持續揮砍，阮氏花見狀趁隙逃離現場，吳氏
    女為求自保，遂以左手握住乙○○右手所持之鋸子奮力抵抗，
    惟乙○○仍不罷手，乃將吳氏女壓制在地，嘴咬吳氏女鼻子，
    並抓吳氏女頭髮撞牆數下，吳氏女體力不支倒地後，乙○○仍
    繼續抓吳氏女頭髮撞擊地面，適警方據報趕至現場，不斷呼
    叫乙○○，乙○○至此方歇，吳氏女始倖免於難，惟仍因此受有
    右頭皮8公分撕裂傷、前額9公分撕裂傷、左前額1公分撕裂
    傷、右耳2公分撕裂傷、左耳1公分撕裂傷、臉頰多處擦傷、
    右肩部6公分撕裂傷、右背部挫傷、右上臂、前臂、手掌多
    處擦傷及表淺撕裂傷、右前臂8公分撕裂傷併肌肉層斷裂、
    右手掌多處撕裂傷共12公分及多處表淺撕裂傷、左手掌2公
    分撕裂傷及多處表淺撕裂傷、左前臂多處表淺撕裂傷、左足
    部2公分撕裂傷及鼻子咬傷等傷害。警方復在現場及乙○○所
    駕車內分別查獲汽油桶3桶、鋸子1支、鐵鎚1支、打火機1個
    、乙○○之血衣、血褲及鞋子各1件等物扣案，因而循線查悉
    上情。
二、案經吳氏女訴由臺南市政府警察局新營分局移送臺灣臺南地
    方檢察署偵查起訴。
    理  由
壹、程序部分（證據能力）
　　被告以外之人於審判外之陳述，雖不符刑事訴訟法第159條
    之1至第159條之4之規定，而經當事人於審判程序同意作為
    證據，法院審酌該言詞陳述或書面陳述作成時之情況，認為
    適當者，亦得為證據，刑事訴訟法第159條之5第1項定有明
    文。本件檢察官、被告乙○○及其辯護人於原審及本院審理時
    ，對於本判決所引用被告以外之人於審判外之言詞或書面陳
    述，均未爭執並同意有證據能力（原審卷第66、130頁，本
    院卷第105、165至166頁），本院審酌該等證據作成時之情
    況，並無違法取證或其他瑕疵，與待證事實具有關聯性，證
    明力非明顯過低，以之作為證據係屬適當，認均得為證據。
    至其餘所引用之非供述證據，均與本案犯罪待證事實具有證
    據關聯性，且無證據證明有何違法取證之情事，並經原審及
    本院審理期日依法踐行調查證據程序，亦得為本案之證據使
    用。
貳、認定犯罪事實所憑之證據及理由：
一、被告於原審固坦承有駕駛甲車衝撞鐵捲門、持鐵鎚敲破廚房
    玻璃門涉犯毀損罪，及為恐嚇告訴人吳氏女而朝店內潑灑汽
    油，並持鋸子砍傷吳氏女等事實，惟矢口否認有何預備放火
    及殺人犯意，辯稱：因吳氏女要跟別的男人跑了，要將店便
    宜賣掉，我好幾次找她講她都不講，我當天潑汽油只是要嚇
    吳氏女，沒有要點火，車上的打火機是提供店內客人使用，
    不是拿來點火用的，吳氏女從桌上拿著刀就跑進廚房把門關
    上，我就去拿鋸子敲玻璃門，敲不破就拿旁邊的鐵鎚敲，敲
    破玻璃門後，吳氏女直接衝出來把我壓在地上，我才拿起地
    上的鋸子，我要翻過來時，吳氏女的手來抓住鋸子，才會不
    小心劃破她的頭，我沒有要殺人的意思，也沒抓她頭撞牆或
    地板，證人阮氏花也沒有跑到廚房目睹經過云云。嗣於本院
    審理時，對於被訴上揭毀損、恐嚇吳氏女、預備放火燒毀現
    有人所在之吳氏女承租經營之越南小吃店建築物及殺害吳氏
    女未遂之犯罪事實，均認罪坦承犯行。辯護人則以：被告上
    訴後對於原審未認罪部分均已坦承犯罪，論罪科刑基礎已有
    變更，應可受較有利於原審之科刑，且被告已檢呈與告訴人
    離婚之確定判決，二人已無夫妻關係，也不會再騷擾或加害
    告訴人，並請審酌被告沒有前科，素行良好，已具悔意，犯
    後態度良好，量處較原審為輕之刑度等語，為被告辯護。
二、經查，被告於109年5月25日15時許，駕駛甲車埋伏在臺南市
    ○○區○○路00號吳氏女承租經營之越南小吃店外，等候吳氏女
    開啟鐵捲門時機，而就在同日15時10分許，恰巧阮氏花前往
    上址找吳氏女並以行動電話通知吳氏女開門，被告即趁吳氏
    女開啟鐵捲門之機會，駕駛甲車直接衝撞鐵捲門再急煞，鐵
    捲門、鐵柱及鋁門因此毀損致令不堪使用，阮氏花同時遭受
    車輛撞擊而受傷，被告緊接著下車持車內備妥之汽油桶3桶
    朝店內潑灑，吳氏女與阮氏花即逃往後方廚房關起玻璃門躲
    避，被告進而持車上已備妥之鋸子朝吳氏女方向追去，但因
    吳氏女已關上玻璃門，被告遂改持店內鐵鎚敲破玻璃門之玻
    璃，致令毀損不堪使用，旋以右手高舉所持鋸子，近距離由
    上往下朝吳氏女頭部、臉部、肩部揮砍，吳氏女為求自保，
    以左手握住被告所持鋸子奮力抵抗（此時阮氏花趁隙逃離現
    場），而在吳氏女反抗過程中，被告又咬吳氏女鼻子及抓吳
    氏女頭髮撞牆數下，吳氏女體力不支地後，被告仍繼續抓吳
    氏女頭髮撞地，導致吳氏女受有右頭皮8公分撕裂傷、前額9
    公分撕裂傷、左前額1公分撕裂傷、右耳2公分撕裂傷、左耳
    1公分撕裂傷、臉頰多處擦傷、右肩部6公分撕裂傷、右背部
    挫傷、右上臂、前臂、手掌多處擦傷及表淺撕裂傷、右前臂
    8公分撕裂傷併肌肉層斷裂、右手掌多處撕裂傷共12公分及
    多處表淺撕裂傷、左手掌2公分撕裂傷及多處表淺撕裂傷、
    左前臂多處表淺撕裂傷、左足部2公分撕裂傷及鼻子咬傷等
    傷害之事實，業據告訴人即證人吳氏女、證人阮氏花於警詢
    、偵查及原審審理時證述在卷，並有臺南市政府警察局新營
    分局109年5月25日扣押筆錄、扣押物品目錄表、扣押物品收
    據、奇美醫療財團法人柳營奇美醫院109年5月25日診斷證明
    書、受理家庭暴力事件驗傷診斷書、現場位置圖、監視器錄
    影畫面截圖照片、現場及扣案物、車輛採證照片、告訴人吳
    氏女傷勢照片（警卷第39至51、59至61、77、81至157頁，
    偵卷第11至19頁，原審卷第197至217頁）存卷可稽。另有經
    警方在現場查獲之汽油桶3個、鋸子1支、鐵鎚1支、打火機1
    個等物扣案可佐。被告於警詢、偵查及原審已供述有駕駛甲
    車衝撞鐵捲門、朝店內潑灑汽油、持鐵鎚敲破玻璃門及持鋸
    子砍傷吳氏女導致吳氏女受傷等事實（警卷第13至21頁，偵
    卷第26至30頁、118至119頁，原審聲羈卷第18至19頁，原審
    卷第27頁、281至284頁）。本院復於110年3月16日準備程序
    勘驗卷內吳氏女店前監視器錄影檔，勘驗所見與上開事實相
    符，製有勘驗筆錄並截圖列印附卷（本院卷第106、111至11
    7頁），被告於勘驗時當庭供承：勘驗畫面中在店前穿著點
    點花紋上衣拿出手機的女子是阮氏花，穿著橘色上衣，從甲
    車駕駛座下車的男子是我本人，當時拿出的就是預購的汽油
    桶。對於警方在甲車副駕駛座腳踏板處查獲扣案打火機，沒
    有意見，警方在店內查獲的鋸子、鐵鎚均是我所有，鋸子原
    是我從事木工所用，放在車上，鐵鎚原就是放在店內的等語
    （本院卷第107頁）。
三、被告有預備放火之犯意
　㈠按刑法第173條第1項之放火燒燬現有人所在之建築物罪，須
    有放火燒燬之行為，為其構成要件之一。所謂「放火」，乃
    指故意使火力傳導於特定之目的物，使其燃燒之意。如尚未
    著手於「點燃引火媒介物」之行為，尚屬預備階段。又汽油
    係極危險之高度易燃物，將汽油澆淋於地面後，倘以打火機
    點燃汽油，將使汽油起火燃燒，足以發生迅速燒燬易燃物體
    之結果，此為一般人應知之常識，被告為智識程度正常之成
    年人，對此應知甚詳。參之被告偵查中供述：「我從來不抽
    煙，我不會帶打火機」（偵卷第29頁），而被告前於警詢及
    偵查中供承：「（你汽油在〈原誤載為『再』〉何處拿取？做何
    用途？）我有打算要跟她同歸於盡，所以買汽油放在副駕駛
    座旁」、「（有無帶打火機過去?）有。但我沒有點火，我
    可憐她〈原誤載為他〉有孩子要養」等語（警卷第19頁，偵卷
    第27頁），且被告駕駛甲車衝撞告訴人越南小吃店鐡捲門時
    ，隨即下車持車內裝汽油的塑膠桶朝店內潑灑，業經本院勘
    驗監視錄影畫面如前，可知被告不抽煙，係基於要與吳氏女
    同歸於盡之放火意思，始事先備妥汽油及打火機放在車上，
    並在駕車衝撞鐵捲門後，旋持汽油桶朝店內潑灑，是其主觀
    上已有預備放火燒燬現有人所在建築物之犯意，客觀上亦有
    實際前往購買汽油、準備打火機及潑灑汽油之具體行動，所
    為已具備燒燬現有人所在建築物之高度危險可能性，業已該
    當預備放火罪之主觀及客觀構成要件，縱使被告事後因故僅
    朝店內潑灑汽油而未持打火機作勢點火（據被告於原審審理
    時供稱其因自身亦追進店裡，故潑灑汽油後不敢放火，見原
    審卷第291頁），充其量亦僅其完成預備放火犯行後，停止
    原先縱火計畫之犯後態度問題，尚不影響被告所為已經構成
    預備放火燒燬現有人所在之建築物犯行之事實認定。
　㈡被告於原審否認預備放火犯行，辯稱其車內之打火機是供店
    內客人取用，並非預備放火所用之物云云。然被告已供述其
    不抽菸，業如前述，此與證人即告訴人吳氏女於原審審理時
    證述：被告沒有抽煙等語一致（原審卷第166頁），而扣案
    打火機係案發當日，警方在被告車內副駕駛座腳踏墊靠近汽
    油桶瓶蓋散落位置旁查獲，此有現場照片可參（警卷第141
    頁），顯見該打火機及汽油桶均係處於被告隨時可拿取之狀
    態。被告既係基於與告訴人同歸於盡之意思，準備汽油桶3
    個，車內之打火機即與被告備妥汽油桶而欲放火之目的息息
    相關。至於該打火機究係被告刻意準備，抑或車內原即存放
    ，就本案並無差別，亦即，被告主觀上均知悉其車內隨時有
    打火機可以取用，又基於與告訴人同歸於盡之犯意而購買大
    量汽油放置車內，顯見其僅需備妥汽油即可遂行其預備放火
    目的，縱使其事後因故未真正持打火機或其他點火器具作勢
    點火，亦無礙其預備放火之犯意。況告訴人所經營之小吃店
    外擺放有瓦斯爐具，店內設有廚房，具備相關點火器具，此
    均有卷內現場照片可參（警卷第87頁、129至131頁），被告
    自承清楚熟悉該店相關擺設等情（原審卷第288頁），則被
    告縱使未攜帶打火機下車，其要在現場尋得任何點火器材顯
    為輕而易舉之事。是被告既然基於與告訴人同死之主觀意念
    而備妥汽油桶3個，且隨時可獲得點火工具（不論車上之打
    火機或現場之點火器材均已具備），又實際朝告訴人所經營
    之小吃店潑灑為數不少的汽油，此由本院勘驗監視錄影所見
    ，被告甫下車即朝店內潑灑汽油，且警方案發後是在小吃店
    入口處查獲到汽油桶3個即明（本院卷第106頁，警卷第77頁
    中山路41號位置圖），在在顯見被告主觀上有預備放火之犯
    意，客觀上亦有足以生燒燬現有人所在建築物之抽象危險，
    是被告於原審辯稱僅係單純恐嚇告訴人云云，不足採信。
四、告訴人所受傷害係被告故意行為所致
　㈠證人即告訴人吳氏女於原審審理時具結證述：當天我看到被
    告潑汽油，我就跟阮氏花跑進去廚房，我把玻璃門關起來擋
    住不讓被告進來，阮氏花想要把小的窗戶打開逃走，但我們
    不會開，開不了，我們怕被告跑進來，就把門擋住，被告就
    拿鐵鎚來打玻璃門，把門撞破進來就拿鋸子砍了，由上往下
    砍我，我當時蹲低，被告一直砍，站在我前面這樣砍，砍好
    幾下，朝我的頭、右手上肢、肩膀、額頭砍，當時阮氏花會
    害怕就跑出去了，因為砍到我頭上了，我就用手擋住，他一
    直砍，不知道砍多少回了還一直砍，我拿到一個面盆就擋住
    他臉，之後我左手控制他的鋸子，他就押我到廚房煮菜那裡
    ，他手掐我脖子、咬我鼻子，我受不了就跳起來，他手就滑
    開，他再抓，我就碰到他拇指咬他，咬住他手，他就把鋸子
    放掉了，又抓我頭髮去撞牆壁，頭撞了好多個，我就倒在地
    上，他還抓我頭髮再撞，先撞牆再撞地板，我在裡面一直動
    ，他還壓在我身上，後來警察來了叫他很多次，他才放手。
    我右頭皮、前額、左前額、右耳、左耳、右肩膀的傷及臉頰
    擦傷都是被告用鋸子砍的，右背部挫傷是被告把我壓在地上
    受傷的，左手掌是我握住鋸子才受傷的，右手臂及右手掌都
    是被告砍的，左手臂是我擋鋸子受傷的，被告抓我撞牆導致
    我頭部左邊受傷等語（原審卷第149至152、154至159、162
    至163頁）。
　㈡證人阮氏花於原審審理時具結證述：當天被告開車撞進來後
    ，卡住我的腳，我有拉出來，外面沒地方走，我就跟吳氏女
    往內走進廚房，吳氏女把玻璃門關起來，廚房有一個窗戶，
    我想要打開那個小窗戶跑到外面，但沒辦法，打不開，我們
    裡面沒有門可以出去，吳氏女就關廚房的玻璃門，我們希望
    將被告擋在外面不要進來，我們怕被告進來會打我們，所以
    才故意關門，但是沒有用，被告就拿東西打破玻璃門進來了
    ，被告進去後拿一個鋸子打吳氏女，吳氏女把手抬高，當時
    我受傷流血太多了，我就出來，我知道他們兩個在裡面，但
    我沒辦法，我要出來外面急救，我沒看清楚他們打鬥的經過
    及倒地的情況，因為我出來外面了，但我有看到被告拿鋸子
    用力砍吳氏女，被告是站著朝蹲著的吳氏女砍，吳氏女用手
    擋住鋸子，被告拿鋸子從吳氏女前面砍，吳氏女用手去擋，
    兩人拉來拉去，沒幾分鐘我就出來了等語（原審卷第133至1
    34、137至139、142至143、147頁）。
　㈢交互參照上開告訴人吳氏女、證人阮氏花之證言，均一致證
    稱被告以工具敲破廚房玻璃門後，係持鋸子朝躲在玻璃門後
    方呈蹲姿的吳氏女頭部，正面由上往下刻意砍擊無誤。且吳
    氏女所受撕裂傷遍布在前額、左前額、頭皮、左右耳、右肩
    部、左右前臂、左右手掌等上身多處，此有奇美醫療財團法
    人柳營奇美醫院（下稱柳營奇美醫院）受理家庭暴力事件驗
    傷診斷書及吳氏女之傷勢照片存卷可參（警卷第61至62頁，
    原審卷第197至217頁），傷勢型態及分布位置與吳氏女證述
    遭被告持鋸子不斷朝其頭部、上身部位砍擊，其以手抵擋等
    情，亦相吻合，堪值採信。而證人阮氏花固未見聞被告抓吳
    氏女頭髮朝牆壁、地板撞擊之過程，然告訴人吳氏女前於案
    發之初警詢時即證述：被告潑汽油後，拿鋸子追殺我，我跑
    到廚房躲避，他即以手抓我頭撞牆壁及地板，另持鋸子要砍
    我，我便以手抓他的鋸子，企圖反抗（警卷第30頁）；於偵
    查中亦證稱：我當時躲在廚房角落，被告直接砍我頭、手、
    肩膀，後來我握到鋸子，他就掐我脖子，並咬我鼻子，我就
    咬他手指頭，他因為很痛就將鋸子放開，接著抓我的頭撞牆
    壁，我倒下，他就抓我的頭撞地板等語（偵卷第85頁），具
    體描述案發經過，且均有提及被告抓其頭撞擊牆壁及地板等
    情節，與審理時之證述內容一致，並無隨訴訟進度而改變證
    詞或刻意加油添醋、誇大案發經過之情形，所證尚屬客觀可
    信。況吳氏女遭被告持鋸子砍傷所受之傷勢嚴重程度，已如
    上述，亦有前引柳營奇美醫院驗傷診斷書及傷勢照片可資佐
    證，被告之主觀惡性及客觀行兇手段已經顯見，若非被告仍
    有持續抓告訴人吳氏女頭髮撞牆、撞地之事實，實難想像證
    人吳氏女有何憑空捏造此部分犯罪情節以誣陷被告之必要。
　㈣證人阮氏花於原審審理時具結作證，負偽證罪擔保之責，其
    證詞與告訴人吳氏女證述情節大致相符，合乎情理，且告訴
    人吳氏女所受上揭傷害，亦有柳營奇美醫院驗傷診斷證明書
    與傷勢照片可資補強，均如前述。兼以證人阮氏花與被告並
    無任何宿怨，亦為被告供認在卷（原審卷第293頁）。則證
    人阮氏花顯無任何杜撰情節以誣陷被告之不良動機。再細究
    證人阮氏花前揭證詞，雖有證述被告持鋸子朝吳氏女頭部揮
    砍之事實，然其就被告當時係由何處取出鋸子、係持何工具
    敲破廚房玻璃門、持鋸子揮砍吳氏女幾次、吳氏女有無將被
    告壓制在地或咬被告等情，均證稱不清楚、沒看到（原審卷
    第138至139、142至144頁），並無刻意附和吳氏女而為不利
    被告之說詞。況證人阮氏花於案發時亦遭被告駕車衝撞受傷
    ，其於當日15時37分急診就診，並轉住院治療（警卷第63頁
    柳營奇美醫院診斷證明書），於17時44分至18時許在柳營奇
    美醫院接受警方詢問（警卷第33至37頁），當時即已明確證
    述吳氏女傷勢係遭被告持鋸子砍傷所致，而斯時吳氏女仍在
    就醫尚未製作筆錄，此參吳氏女在案發當日15時52分至柳營
    奇美醫院急診就診，當時因傷勢無法製作筆錄，至翌日即10
    9年5月26日09時40分始經警至柳營奇美醫院製作警詢筆錄（
    警卷第29至31頁警詢筆錄、第59頁柳營奇美醫院診斷證明書
    ），應可排除阮氏花與吳氏女勾串證詞之可能。　　
　㈤綜上事證，自堪認定告訴人吳氏女所受傷勢係被告故意行為
    所致，即被告於案發當時自車內取出鋸子，由上而下朝吳氏
    女頭面部、上肢、肩部等處揮砍，並抓吳氏女頭髮撞擊牆壁
    、地板等情節，均堪予認定。　
五、被告持鋸子揮砍告訴人，具殺人故意之論述　
　㈠被告於原審雖否認殺人犯意，辯稱：係證人吳氏女持刀跑進
    廚房抵禦，且主動撲向被告將被告壓制在地，被告為求翻身
    始撿起地上鋸子而不小心割傷吳氏女云云。惟查：
　⒈被告於原審審理時供承：我駕車衝撞鐵門及潑灑汽油後，吳
    氏女就一直叫，以為我要放火，她就往後方廚房方向跑，跑
    進廚房將門關上，我就急忙拿車上鋸子要敲廚房的玻璃門，
    但敲不破，我就改拿鐵鎚敲破玻璃門等情在卷（原審卷第28
    9至292頁）。但告訴人吳氏女及證人阮氏花均證稱：其等當
    時躲進廚房關上玻璃門，欲將被告阻擋在外，擔心被告會進
    入追打，其等急欲開啟後方小窗戶逃生，惟無法開啟等情（
    原審卷第137至138、149頁），業如前述。則依案發當時情
    景，吳氏女既然因被告駕車衝撞鐵捲門及潑灑汽油，已感極
    度恐懼、害怕，始立即逃往廚房關上玻璃門欲將被告阻隔在
    外，被告在潑灑汽油後，即自車上取出鋸子拿在手上，追向
    吳氏女，在吳氏女逃往廚房關上玻璃門時，被告以店內鐵鎚
    敲破玻璃門，持鋸子進入廚房，由上而下砍向當時呈蹲姿的
    吳氏女，其主觀加惡害於吳氏女之意圖至為顯然，則吳氏女
    在生命安全遭受明顯且立即之威脅下，避難已有不及，又豈
    會在被告敲破玻璃門之際奮不顧身開門撲向被告？此情實殊
    難想像。是被告於原審辯稱：遭吳氏女主動撲身壓制云云，
    顯係推諉卸責之詞，不可採信。
　⒉告訴人吳氏女及證人阮氏花均明確證述被告敲破玻璃門後，
    係持鋸子主動砍擊吳氏女，觀之證人阮氏花於原審審理時稱
    ：那時候我和吳氏女害怕就躲了，沒有拿菜刀或水果刀要殺
    被告，吳氏女想要拿東西擋住門，但擋不了，被告拿東西一
    打玻璃門就破掉了，被告就衝進去砍吳氏女，我看到吳氏女
    蹲下來，被告站著朝吳氏女前面砍，吳氏女手擋著，剛開始
    而已，我就馬上出來去急救了等語（原審卷第143至147頁）
    。對照告訴人吳氏女於原審審理證稱：被告拿鐡鎚把門撞破
    ，進來就砍我了，我沒有拿什麼東西攻擊被告，被告進來就
    砍我了，他一直砍，我有蹲一點下去，因為他一直砍下去，
    我就要蹲下去，他站在我前面這樣砍，被告跑進來拿鋸子一
    直砍我，阮氏花就跑出去了，她會害怕等語（原審卷第150
    、155至157頁），互核一致。參以吳氏女所受傷勢集中在頭
    面部、肩部、四肢、背部等處，其前額更有長達9公分撕裂
    傷、右頭皮有8公分撕裂傷、右前臂有8公分撕裂傷併肌肉層
    斷裂，傷痕既深且長，傷勢又分布多處，而被告自承僅受有
    手指頭被咬傷、頭部被抓傷等情（警卷第25頁），姑不論被
    告並無任何遭刀具砍傷之情形，其辯稱吳氏女有持刀相向云
    云，已難盡信。反而，被告所受傷勢相較吳氏女明顯輕微，
    兩人傷情有極度落差，被告處於主動攻擊一方，吳氏女處於
    被動防禦抵抗一方，已極明顯，此與阮氏花、吳氏女前揭證
    述被告係持鋸子主動砍擊吳氏女等情，亦相符合。況被告初
    於警詢時即供認：吳氏女頭流血是被鋸子鋸傷，她後來就用
    手搶下我手上的鋸子，所以她手的虎口有鋸子造成的傷勢。
    因為我訴說無門，我懷疑吳氏女跟一位客人很親密，那次之
    後她就對我很冷淡，沒接我電話，她避不見面又說要將我的
    店賣掉，我才會想不開，我駕車撞入及造成她傷害，只是要
    嚇唬她等語（警卷第17至19頁），已明確供述其案發前早對
    吳氏女心有不滿，為使吳氏女感到恐懼，乃持鋸子砍傷吳氏
    女之事實，則其事後於原審辯稱係遭吳氏女持刀相向及壓制
    倒地，於翻身時始撿起地上鋸子胡亂揮舞，不小心割傷吳氏
    女云云，顯非實情，不足為信。而被告上訴本院後，對被訴
    事實已不再爭執。
　⒊警方於現場垃圾桶內查獲水果刀1把扣案（警卷第47、77頁所
    示扣案物編號4、位置圖編號4），該水果刀把手，雖經鑑驗
    沾染吳氏女之血跡，有卷附臺南市政府警察局新營分局109
    年6月29日函所附鑑定書可參（偵卷第125至129頁），然此
    部分業據告訴人吳氏女於原審審理時證述：廚房外面的水果
    刀是我丟的，上面是我的血跡，我的手都是血，那時候我已
    經受傷了，警察來了把被告叫到外面去，警察一直叫我進來
    ，我不能走，我就坐著，刀子放在桌上，我看到還是會怕，
    我怕被告看到刀子會跑過來拿，才將水果刀丟進垃圾桶等語
    （原審卷第168至171頁）。是證人吳氏女係因遭被告持鋸子
    砍傷後，仍心有餘悸，始在警方到場後，見桌上有水果刀，
    即將之棄置垃圾桶，以防再度被害，因認依吳氏女遭被告砍
    傷之程度及當時案發情節，其所證前述情節與經驗常情無違
    ，堪值採信。是縱使該扣案水果刀把手沾有吳氏女血跡，亦
    無從推認案發時吳氏女有持刀朝向被告，並與被告拉扯所致
    。
　㈡按殺人未遂罪之成立，以有戕害他人生命之故意，著手於刺
    殺行為之實行而未發生死亡之結果為要件。殺人未遂與傷害
    之區別在於行為人主觀犯意之不同，因此行為人於加害時，
    係出於殺人或傷害故意之判斷，應參酌行為人行為當時所存
    在之一切客觀情況，如因何原因逞兇，手段是否猝然致被害
    人難以防備，攻擊時之力勁是否猛烈足資使人斃命、攻擊所
    用之器具、攻擊部位、次數、用力之強弱、被害人受傷之部
    位及程度等情況予以審認（最高法院100年度台上字第6562
    號判決參照）。經查：
　⒈被告於109年5月26日警詢時供稱：我有打算要與吳氏女同歸
    於盡，所以買汽油放副駕駛座旁。店內的一切及財產都是我
    的，但是吳氏女都不讓我使用，要侵占我財產並要將店賣掉
    ，我懷疑她跟一位客人很親密在一起喝酒，從那次之後她就
    對我很冷淡，沒有接我電話，避不見面，我才會想不開。我
    很不甘願，我對吳氏女這麼好，她竟然要離開我並將財產捲
    走，害我一無所有。讓我沒辦法生活，逼我走上死路一條等
    語（警卷第17至19、27頁）。顯見其案發前懷疑告訴人另結
    新歡且欲侵占財產，因而對吳氏女滿腹不滿、心有怨懟，存
    有與吳氏女同死之意念甚明。且本件案發前之109年5月16日
    ，告訴人曾向警方通報表示：被告至我的店內（即○○區○○路
    00號），說要回來店內工作，但我拒絕，被告說如果不讓他
    回來工作，揚言要給我死，而且他如果要死會讓我一起死等
    情，並據吳氏女當日向警方報案備查，此有家庭暴力通報表
    、臺南市政府警察局新營分局○○路派出所受理各類案件紀錄
    表在卷可參（警卷第163至171頁）。又案發前之109年5月19
    日，吳氏女亦曾向警方備案表示：分居中的配偶即被告於當
    日至越南小吃店外，向我表示，想要來店內住幾天，要我先
    離開店裡，然因被告曾告知有自殺意念，我怕被告住在店內
    ，可能會在店內想不開，便降下鐵捲門，不讓被告進入，因
    此請警方協助。目前遭受被告的家暴皆為精神上之侵害，還
    沒過肢體上之傷害，我是怕未來會有生命上的危險，所以申
    請家暴通常保護令等語，此有吳氏女當日警詢筆錄、家庭暴
    力通報表、成人保護案件通報表、臺南市政府警察局○○分局
    ○○路派出所受理各類案件紀錄表在卷可憑（警卷第173至187
    頁）。可知案發前被告與吳氏女間之關係已處於極度緊繃狀
    態，被告當時之言行在在令吳氏女感到生命威脅（此部分被
    告是否另涉及恐嚇罪嫌，宜由檢察官另行偵辦），此與被告
    於本案警詢時供認有與吳氏女同死之意念亦得以相互印證。
    　
　⒉再觀諸被告於本案行兇時所持用之鋸子1支，係被告平日用以
    裁切木頭之工具，業據被告於偵訊及本院勘驗監視錄影時供
    述在卷（偵卷第28頁，本院卷第107頁），該鋸子刀刃呈鋸
    齒狀，亦有卷附照片可參（警卷第115頁），堪認材質堅硬
    、刀刃鋒利，若持之朝人體重要部位揮砍，勢必造成死亡之
    嚴重後果。復觀之被告本案行兇手段，係直接近距離持鋸子
    朝吳氏女極為脆弱且易致命之頭部正面由上往下揮砍而砍及
    吳氏女前額，且雖經吳氏女舉手抵擋，被告猶未放棄攻擊，
    再度持鋸子加以揮砍數次，單單頭面部傷勢即有右頭皮、前
    額、左前額、左右耳多處，在在顯露被告有致吳氏女於死之
    決意。且被告除持鋸子砍殺吳氏女外，在吳氏女頭部已遭砍
    嚴重受創後，仍不罷手，又再抓吳氏女頭髮朝堅硬之牆壁、
    地板撞擊，業如前述，則其屢屢針對吳氏女之頭部要害攻擊
    ，可見殺意之堅。
　⒊又人體頭、臉部及肩部，均接近頸部，除頭臉部有內含血  
    管、人體生命中樞神經及腦部組織、係維持生命重要器官反
    射活動之控制中樞外，頸部係連接頭部與軀幹，其內有頸椎
    及重要血管（頸動脈、頸靜脈）、氣管、喉部、食道組織等
    ，復為人體頭部所需血液必經之路，若頭臉、頸部遭利器攻
    擊而受傷，極易因同時傷及呼吸系統、腦部組織受創或大量
    失血休克而致人於死，被告為智識程度正常之成年人，對此
    理應知悉甚明。參以吳氏女遭被告持鋸子砍擊過程中，受有
    右頭皮8公分撕裂傷、前額9公分撕裂傷、左前額1公分撕裂
    傷、右耳2公分撕裂傷、左耳1公分撕裂傷、臉頰多處擦傷、
    右肩部6公分撕裂傷、右背部挫傷、右上臂、前臂、手掌多
    處擦傷及表淺撕裂傷、右前臂8公分撕裂傷併肌肉層斷裂、
    右手掌多處撕裂傷共12公分及多處表淺撕裂傷、左手掌2公
    分撕裂傷及多處表淺撕裂傷、左前臂多處表淺撕裂傷、左足
    部2公分撕裂傷等傷害，均如前述。吳氏女主要撕裂傷集中
    在頭部、顏面額部、左右耳、肩部、雙手前臂，而右頭皮8
    公分撕裂傷與右肩部6公分撕裂傷均極靠近右側頸部，亦有
    其傷勢照片可稽（原審卷第205頁），足見吳氏女遭砍位置
    均在頭面部、肩部等人體重要部位，並極為接近頸部。且觀
    其傷勢照片（原審卷第205、209頁），前額9公分撕裂傷自
    額頭上方延伸至左眉骨靠近太陽穴處，右頭皮8公分撕裂傷
    靠近後腦部位並與頸部相近，且其右前臂撕裂傷更是深達肌
    肉層，均可見被告當時下手力道之重，且刀刀砍向告訴人頭
    臉、肩膀等靠近頸部之要害，足見其確有殺害吳氏女之故意
    甚明，縱使被告因警方趕至現場而歇手未再持續對吳氏女攻
    擊，亦無解於其行兇時欲致吳氏女於死之犯意認定。　　
　㈢據上，被告不僅事前已有殺害吳氏女與其同死之犯罪動機，
    且其選用單面呈鋸齒狀利刃之鋸子砍殺吳氏女之方式足以輕
    易取人性命，其復近距離朝吳氏女頭面部要害部位由上而下
    直接揮砍，所攻擊之部位、下手之程度均足以致命，且在吳
    氏女奮力抵抗後，被告仍持續持鋸子揮砍其頭部上身要害，
    使吳氏女受有頭面部、肩膀、手臂等多處嚴重撕裂傷，堪認
    其行為時，顯有殺害吳氏女，欲致吳氏女於死之主觀犯意及
    客觀犯行甚明，倖吳氏女案發當下即報警，經警即時到場阻
    止被告，將吳氏女送醫救治而未遂。因認被告於原審否認殺
    人之主觀犯意，辯稱僅具傷害故意云云，要無可採。又被告
    上訴本院後，對於被訴殺人之主觀犯意，已未再爭執。
六、綜上，本件事證明確，被告於原審否認預備放火及殺人未遂
    所為之辯解，均不足採。被告被訴前揭各該犯行，均堪認定
    ，並於上訴本院後已認罪坦承犯行，應依法論罪科刑。　
參、論罪科刑:
一、按家庭暴力者，謂家庭成員間實施身體、精神或經濟上不法
     侵害之行為；家庭暴力罪係指家庭成員間故意實施家庭暴
    力 行為而成立其他法律所規定之犯罪，家庭暴力防治法第2
    條第1款、第2款分別定有明文。查被告與告訴人原為夫妻關
    係，於本件案發後，經原審法院109年度婚字第252號判決離
    婚確定，並於110年1月27日辦理離婚登記，業據辯護人陳報
    原審法院109年度婚字第252號民事判決，並有被告與告訴人
    戶籍資料查詢結果在卷可稽（本院卷第145至149頁、第157
    至160頁），二人間具有家庭暴力防治法第3條第1款所定家
    庭成員關係，被告於本案所為毀損他人物品、恐嚇危害安全
    、殺人未遂等犯行，核屬家庭暴力防治法第2條第2款所稱之
    家庭暴力罪，惟因家庭暴力防治法關於家庭暴力罪並無罰則
    之規定，是以應依刑法規定論處。故被告所為，係犯刑法第
    354條毀損他人物品罪、第305條恐嚇危害安全罪、第173條
    第4項、第1項預備放火燒燬現有人所在建築物罪及刑法第27
    1條第2項、第1項殺人未遂罪。
二、被告基於恐嚇危害安全及預備放火之犯意，備妥汽油並朝告
    訴人吳氏女店內潑灑，係一行為同時侵害告訴人吳氏女意思
    決定自由法益及社會公共安全法益，為想像競合犯，應從一
    重論以刑法第305條之恐嚇危害安全罪。又被告主觀上係基
    於一個整體犯罪計畫而緊接實施毀損、恐嚇危害安全及殺人
    未遂等犯行，客觀之行為時間亦極為密接並有重疊性，行為
    之犯罪目的單一，依社會通念，應評價為一行為方符合刑罰
    公平原則。故被告係以一行為同時觸犯上開各罪，為想像競
    合犯，應從一重之殺人未遂罪處斷。
三、被告已著手實行殺人行為，惟未發生死亡之結果，為未遂犯
    ，爰依刑法第25條第2項規定，按既遂犯之刑度減輕其刑。
    　　　　　　
四、維持原審判決之理由
　㈠原審依前揭事證，認被告犯殺人未遂等罪，事證明確，適用
    刑法第173條第4項、第1項、第305條、第354條、第271條第
    2項、第1項、第55條前段、第25條第2項、第38條第2項前段
    之規定，並以行為人之責任為基礎，依刑法第57條各款規定
    ，逐一審酌：⒈被告與告訴人之關係：告訴人為遠渡重洋嫁
    來臺灣與被告共同生活之越籍配偶，與被告婚姻關係存續迄
    今已將近6年。⒉犯罪之動機、目的及所受之刺激：被告因懷
    疑告訴人另結新歡、侵占其財產欲一走了之，案發前已多次
    與告訴人因此爭吵，復不滿告訴人避不見面、求助警方，故
    預謀駕車衝撞告訴人經營之小吃店，執行本案殺人計畫。⒊
    犯罪之手段：被告趁告訴人開啟鐵捲門之際，駕車直接衝撞
    鐵捲門，並立即持車上汽油桶3個朝告訴人店內大量潑灑，
    見告訴人害怕往廚房後方逃竄，乃持鋸子緊追告訴人，告訴
    人關上廚房後方玻璃門躲藏後，被告仍未中止計畫，再持鐵
    鎚敲破玻璃門，並以鋸子朝告訴人頭面部、肩部等要害部位
    直接由上往下揮砍數次，告訴人雖奮力抵抗，被告仍持續抓
    告訴人頭髮撞擊牆壁、地板，絲毫未顧念與告訴人間之夫妻
    情份，手段惡劣且極為殘忍。⒋犯罪行為人違反義務之程度
    ：被告為智識正常之成年人，不思與告訴人和平理性溝通，
    循正常管道解決婚姻或財產問題，反而駕車衝撞告訴人之小
    吃店、朝店內潑灑汽油、持鋸子揮砍手無寸鐵之告訴人及抓
    其頭髮撞牆、撞地，實施暴力犯罪，其違反義務之程度甚高
    。⒌犯罪所生之危險或損害：被告持鋸子揮砍告訴人頭面部
    、肩部、手臂各處欲致其死，幸警方獲報及時趕至現場，告
    訴人始倖免於難，惟仍致告訴人受有前揭嚴重傷勢，告訴人
    命懸一線，其所受傷勢縱可痊癒，然因本案所承受之心理創
    傷恐難輕易平復，被告之犯罪情節及惡性重大，且迄今未賠
    償告訴人絲毫損害。⒍犯罪後之態度：被告於原審始終僅坦
    承恐嚇及傷害部分，供詞避重就輕、推諉卸責，難見悔意。
    且依據原審家事調解期日記錄表所載（原審卷第101頁），
    可知被告雖認知已無法與告訴人維繫婚姻，惟仍要求告訴人
    就本案與其和解以換取其同意離婚，其言談間不時合理化對
    告訴人之所作所為，於原審審理時亦僅關注自身情緒及身體
    傷害，無視於其行為對告訴人造成難以磨滅之損害，亦從未
    對告訴人表示任何歉意，其執念甚深，習於歸咎他人，毫無
    檢討反省之意。⒎犯罪行為人智識程度及生活狀況：被告於
    原審自陳教育程度為○○畢業，畢業後即從事木工，臨時工每
    月收入有新臺幣（下同）0至0萬元，離婚後與告訴人再婚，
    與前妻育有3名成年子女，案發前1個多月已無與告訴人共同
    居住，無人需其扶養（原審卷第293頁）。⒏犯罪行為人之品
    行：被告前於90年間因傷害案件經法院判處拘役40日確定，
    有卷附臺灣高等法院被告前案紀錄表可證（本院卷第15頁）
    等一切情狀。量處被告有期徒刑8年6月，另就沒收部分，說
    明：扣案之汽油桶空桶3個、打火機1個、鐵鎚1支、鋸子1支
    ，均係供被告為本案犯行所用之物，業經認定如前，且均為
    被告所有，亦據被告供述在卷（原審卷第277頁，本院卷第1
    07、176至177頁），均依刑法第38條第2項前段之規定宣告
    沒收。至扣案之水果刀1支，並非供被告為本案犯行所用之
    物；扣案之血衣、血褲、鞋子係被告當日穿著之服飾，僅足
    為證據使用，爰均不予宣告沒收。核其認事用法俱無違誤，
    所為刑之宣告，亦係以行為人之責任為基礎，經審酌刑法第
    57條各款所列事項及其他一切情狀後而為，所量定之刑亦未
    逾越法定刑範圍或有何違反比例、公平及罪刑相當原則，亦
    稱允當。
　㈡被告上訴暨辯護意旨略以：被告上訴後對於原審未認罪部分
    均已坦承犯行，論罪科刑基礎已有變更，應可受較有利於原
    審之科刑，且被告已檢呈與告訴人離婚之確定判決，二人已
    無夫妻關係，也不會再騷擾或加害告訴人等語。惟被告固然
    在上訴本院後，就原審否認犯行部分，認罪坦承犯行，但審
    酌被告於本院110年4月20日審理時供述：我一生所賺取的錢
    都被告訴人騙走，她拿到身分證後就變心了，達成目的就對
    我冷言冷語，跟別人交往，把我的錢騙光等語（本院卷第18
    2至183頁），顯然仍僅關注自身情緒、感情創傷與財產損失
    ，並未深切檢討婚姻的維繫實係二人的共同責任，亦未關心
    本案犯行對告訴人造成的傷害。而告訴人遠渡重洋前來我國
    與被告結婚，經營小吃店謀取生活所需，由被告於偵查中供
    述：小吃店係二人共同經營3、4年的店，但告訴人每月僅給
    1萬2千元，根本不夠生活費等語（偵卷第52頁），告訴人則
    陳述：被告以前會來店內幫忙，會給被告一些錢，約1萬2至
    1萬5，但後來被告說不做了，我們就有4、5個月沒有見面，
    但被告跑來說希望我給他錢，也就是他想要回來工作，但我
    拒絕，他就很生氣來店裡面鬧。事實上我全年無休都在店內
    工作等語（偵卷第83頁），並審酌前引案發前警方109年5月
    16日、109年5月19日庭暴力通報表之記載內容（警卷第163
    、179頁），顯係告訴人實際負責小吃店的營業與盈虧，自
    謀生計，堪認被告上訴本院後仍未自省與告訴人感情生變之
    原因，仍一昧將其因本案犯行造成現在一無所有的結果完全
    歸咎於告訴人，且參原審於109年9月3日調解時，被告表示
    以離婚換取告訴人的和解，因無法達成共識致調解不成立（
    原審卷第101頁），告訴人遂向原審法院訴請離婚，始獲離
    婚勝訴判決（本院卷第147至149頁），則被告上訴後究係真
    心悔悟，抑或為獲取較原審為輕之刑度，始認罪坦承全部犯
    行，非無疑義。加以本案被告犯罪手段兇殘，若非警方據報
    到場，告訴人恐難即時獲得救治而倖免於難，故被告於本院
    雖辯稱是因告訴人避不見面，致其無從賠償並與告訴人和解
    乙節，仍應考量告訴人在遭遇如此危及生命之驟變，又未獲
    得被告表示歉意之情形下，唯恐生命、身體再受危害，因而
    拒絕與被告見面談論和解，亦屬人情之常，情有可原，從而
    ，本院審酌上情，認為原審量處之刑度，要屬適當，符合罪
    刑相當原則，應予維持，被告上訴請求撤銷原判決，量處較
    輕之刑度，為無理由，應予駁回。
據上論斷，應依刑事訴訟法第368條，判決如主文。
本案經檢察官錢鴻明提起公訴，檢察官陳建弘到庭執行職務。　
中　　華　　民　　國　　110 　年　　5 　　月　　4 　　日
     　　　　　　 刑事第六庭    審判長法　官  張瑛宗
                                      法　官  林坤志
                                      法　官  林逸梅 
以上正本證明與原本無異。
如不服本判決應於收受送達後20日內向本院提出上訴書狀，其未
敘述上訴理由者，並得於提起上訴後20日內向本院補提理由書（
均須按他造當事人之人數附繕本）「切勿逕送上級法院」。
                                      書記官  施淑華
中　　華　　民　　國　　110 　 年　　5　　月　　4　　日
附錄本案論罪科刑法條全文
中華民國刑法第173條
放火燒燬現供人使用之住宅或現有人所在之建築物、礦坑、火車
、電車或其他供水、陸、空公眾運輸之舟、車、航空機者，處無
期徒刑或7年以上有期徒刑。
失火燒燬前項之物者，處1年以下有期徒刑、拘役或1萬5千元以
下罰金。
第1項之未遂犯罰之。
預備犯第1項之罪者，處1年以下有期徒刑、拘役或9千元以下罰
金。
中華民國刑法第305條
以加害生命、身體、自由、名譽、財產之事恐嚇他人，致生危害
於安全者，處2年以下有期徒刑、拘役或9千元以下罰金。
中華民國刑法第354條
毀棄、損壞前二條以外之他人之物或致令不堪用，足以生損害於
公眾或他人者，處2年以下有期徒刑、拘役或1萬5千元以下罰金
。
中華民國刑法第271條（普通殺人罪）
殺人者，處死刑、無期徒刑或10年以上有期徒刑。
前項之未遂犯罰之。
預備犯第1項之罪者，處2年以下有期徒刑。